【裁判字號】    97,審抗,118
【裁判日期】    971119
【裁判案由】    本票裁定
【裁判全文】
臺灣臺北地方法院民事裁定             97年度審抗字第118號
抗  告  人  超暘科技工程有限公司
法定代理人  乙○○
抗  告  人  乙○○
相  對  人  榮電股份有限公司
法定代理人  甲○○
上列當事人間請求本票裁定事件，抗告人對於民國97年7月30日
本院所為97年度票字第24089號之裁定提起抗告，本院裁定如下
：
    主  文
抗告駁回。
抗告程序費用新台幣壹仟元由抗告人負擔。
    理  由
一、本件相對人於原審主張：其執有抗告人於民國92年12月31日
    所簽發之本票1紙，金額新台幣8,000,000元，付款地在相對
    人公司事務所，利息按日息萬分之五計算，到期日為 95年2
    月22日，並免除作成拒絕證書（下稱系爭本票）。詎到期日
    屆至後經相對人向抗告人提示，惟抗告人並未付款，為此聲
    請原法院裁定准予強制執行。
二、本件抗告意旨略以：本件相對人提出之本票上所簽立之共同
    發票人姓名及用印均為劉美纓，雖填寫之地址與身分證字號
    與抗告人相同，惟並非抗告人，應為第三人所為。另抗告人
    超暘科技工程有限公司（下稱超暘科技公司）之法定代理人
    為乙○○，依前所述，超暘科技公司之法定代理人乙○○既
    未在本件本票上簽名並用印，自亦不能代表超暘科技公司簽
    立本票，相對人提出之本票上並未記載超暘公司法定代理人
    之姓名，其所提出之聲請狀亦未載有超暘科技公司之法定代
    理人及姓名，是原裁定及更正裁定均有誤，為此爰於法定期
    間內提起抗告請准廢棄原裁定云云。
三、按執票人向本票發票人行使追索權時，得聲請法院裁定後強
    制執行，票據法第 123條定有明文。本票執票人，依前開規
    定，聲請法院裁定許可對發票人強制執行，性質上係屬非訟
    事件，此項聲請之裁定及抗告法院之裁定，僅依非訟事件程
    序以審查強制執行許可與否，並無確定實體上法律關係存否
    之效力，如發票人就票據債務之存否有爭執時，應由發票人
    另提起確認之訴，以資解決，此有最高法院57年台抗字第76
    號判例之意旨可資參照。又非訟事件之聲請人撤回聲請，其
    效力應與原告撤回其訴同，即視為未對相對人為聲請，此觀
    75年 7月10日（75）廳民一字第1405號司法院第一廳研究意
    見意旨亦可知。經查：
（一）本件相對人原係以超暘科技公司（法定代理人劉美纓）及
      劉美纓個人為相對人聲請本院就前開本票裁定准許強制執
      行，嗣經本院以97年度票字第24089號本票裁定准許相對
      人強制執行後，相對人已於97年8月28日具狀撤回對相對
      人乙○○部分之聲請（參原卷第36頁），本院並於97年9
      月2日發函通知抗告人乙○○此情，相對人既已撤回對乙
      ○○個人本票准予強制執行之聲請，系爭本票裁定關於抗
      告人乙○○個人部分之效力即因撤回而不存在，抗告人乙
      ○○自無就此非合法存在之裁定部分提起抗告之權利及必
      要，是抗告人乙○○所提起抗告部分，並非合法。
（二）再者，就抗告人超暘科技公司提起抗告部分，雖然相對人
      聲請時並未列明抗告人超暘公司之法定代理人為何人，惟
      原審法院已命相對人補正，而前開本票上手寫字跡雖未列
      明抗告人超暘公司之法定代理人，惟其旁已有蓋用「乙○
      ○」名義之印文，形式上觀之，仍堪認係經抗告人超暘公
      司簽發，至於抗告人超暘公司所指稱其上該公司及法定代
      理人之簽名、用印並非真正，或是否係經抗告人超暘公司
      之法定代理人親自或授權他人所為，均關乎相對人就系爭
      本票之債權存在與否之認定，屬實體法上之爭執，依上開
      說明，非訟程序不得加以審究，抗告人就前開實體爭執之
      事項，自應另行提起訴訟，以資解決。從而，原裁定為形
      式上審查後據以裁定准予強制執行，並無不當，抗告意旨
      仍指摘原裁定不當，求予廢棄，委無理由，應予駁回。
四、據上論結，本件抗告人乙○○抗告部分，並不合法，抗告人
    超暘科技公司抗告部分，為無理由，均應駁回，爰依非訟事
    件法第21條第2項、第24條第1項、第46條，民事訴訟法第
    495 條之1第1項、第449條第1項、第78條，裁定如主文。
中    華    民    國    97    年    11    月    19    日
                  民事第六庭庭長法  官  劉坤典
                                法  官  林秀圓
                                法  官  林麗真
以上正本係照原本作成
如不服本裁定，僅得於收受本裁定正本送達後10日內，以適用法
規顯有錯誤為理由，向本院提出再抗告狀，（須附繕本 1份及繳
納再抗告裁判費新台幣 1,000元），經本院許可後始可再抗告。
中    華    民    國    97    年    11    月    19    日
                                書記官  李承翰


司法院資訊處製作；財團法人民間司法改革基金會備份。
